臺灣臺南地方法院交通事件裁定　　　　 94年度交聲字第386號
原處分機關　交通部公路總局嘉義區監理所台南監理站
異　議　人　甲○○
即受處分人
上列受處分人因違反道路交通管理處罰條例案件，對於交通部公
路總局嘉義區監理所台南監理站民國94年8 月11日所為之裁決處
分（處分案號：嘉監南字第裁74-Z00000000號）聲明異議，本院
裁定如下：
    主  文
異議駁回。
    理  由
一、本件異議意旨略以：裁決處分所認「駕駛車輛未隨身攜帶駕
    照」部份，當時異議人即受處分人甲○○（下稱異議人）駕
    照放在行李箱要拿不方便，異議人已告知警方有帶但放在行
    李箱，可能需要點時間，警方表示身分證就好，異議人一直
    跟警方說真的不用嗎？員警說沒關係，查一下有無駕照就可
    以了，不料舉發違反道路交通管理事件通知單竟以其未帶駕
    照予以舉發；另關於「超速違規」部分，當時已經晚上7 點
    42分了警方在路邊未開警示燈，等到異議人快到時才衝出快
    車道亮警示燈、搖旗要求異議人往路旁開，異議人可能有超
    速，但之前不是新聞都有報導警方執勤測速違規舉發，必須
    在之前有告示牌提醒駕駛人嗎，爰不服原處分，提出本件異
    議等語。
二、按汽車駕駛人，駕駛車輛未隨身攜帶駕駛執照者，處新臺幣
    （下同）300元以上600元以下罰鍰，並責令補辦登記、補照
    、換照或禁止駕駛；汽車行駛於高速公路或設站管制之道路
    ，而不遵管制之規定者，處汽車駕駛人3,000元以上6,000元
    以下罰鍰；並予記違規點數1 點，為道路交通管理處罰條例
    第25條第3款、第33條第1項及第63條第1項第1款分別定有明
    文。又按汽車行駛高速公路應依速限標誌指示，高速公路交
    通管制規則第5條第1項前段亦規定甚明。
三、經查：
  (一)本件異議人於民國94年7月2日19時42分許，駕駛車牌號碼5W
    -3902號自小客車，行經最高速限為時速100公里之國道1 號
    高速公路北上273 公里處時，為警以雷射槍測速器測獲該自
    小客車之行車時速高達123 公里，已超速23公里，並於舉發
    時異議人並未隨身攜帶駕駛執照，經警攔停並告知其違規事
    實，且當場出示雷射槍測速器鎖定之時速數據予異議人觀看
    ，而有超速不遵高速公路管制規定及駕駛車輛未隨身攜帶駕
    駛執照等違規事實，其中超速行駛部分之違規行為為異議人
    所自承，並有內政部警政署國道公路警察局公警局交字第Z0
    0000000 號舉發違反道路交通管理事件通知單、交通部公路
    總局嘉義區監理所台南監理站嘉監南字第裁74-Z00000000號
    違反道路交通管理事件裁決書及上開公路警察局第四警察隊
    94年7月25日公警四交字第094071650號函各1份在卷可參。
  (二)異議人雖稱當時駕照放在行李箱要拿不方便，並已向執勤員
    警表明有帶但放在行李箱，可能需要點時間拿取，員警向其
    說身分證就好，其再向員警質疑，員警復表示僅需查證有無
    駕照即可，然仍以異議人未帶駕照予以舉發，另雖有超速行
    駛，惟認員警於執勤過程未開啟警示燈有瑕疵等語。惟參諸
    證人蘇皇机（即舉發本違規事件之國道公路警察局第四警察
    隊員警）於本院調查中到庭結稱：「當時我在國道一號 273
    公里北上定點測速，在94年7月2日下午7 時42分許，測到壹
    台5W-3902 號自小客車，測得行速123公里、測距320公尺係
    指異議人被我們鎖定當時離我們手提雷射槍的距離，我們即
    開警示燈，根據我們上級規定我們執勤時只要開大燈就可以
    ，但是攔停超速車輛時就要開警示燈，當時異議人行駛在內
    側車道突然減速我們就指引異議人到路肩來，後來我們請異
    議人出示他的駕照、行照，異議人當時說他沒有帶駕照，他
    說駕照放在手提電腦裡面，但是沒有表示放在後行李箱，後
    來異議人有提供身分證我們幫他查詢確實有考領駕照，但是
    因為他沒有帶駕照所以屬違規，我們就開如舉發違規通知單
    上的兩條違規。」、「（對於異議人所述他有帶駕照，但是
    駕照放在後行李箱的手提電腦內有何意見？）他沒有這麼說
    ，他是說他沒有帶駕照。」等語明確（參本院94年9 月20日
    訊問筆錄），證人蘇皇机與異議人係毫不相識之人，自未有
    任何怨隙，衡情上開證人應無設詞攀誣，或虛構違規事實陷
    害異議人之理，所為證言應可採信。異議人上述所辯，並非
    可採。
  (三)按依據內政部警政署92年7月14日警署交字第09200298707號
    函頒「警察機關舉發交通違規應注意事項」三、(二)「攔檢違
    規車輛」或「夜間實施定點交通稽查」，巡邏車應開啟警示
    燈。惟定點交通稽查係指執行規劃專案性之勤務部署，並於
    特定時間、地點實施局部管制，指揮車輛受檢（如取締酒後
    駕車、砂石車等專案勤務）。巡邏車停駐於避車彎執勤，依
    勤務規劃性質言，係巡邏勤務中視交通狀況、機動實施，具
    有高度移動性，與規劃交通稽查勤務性質不同，因此非屬定
    點交通稽查。高速公路避車彎之設置係位於路肩以外之處所
    ，巡邏車停駐於避車彎，係屬正常執勤範圍，非屬暗處執勤
    ，巡邏車夜間於避車彎測速，發現交通違規需攔查時，應依
    「警察機關舉發交通違規應注意事項」三、(二)「在攔檢違規
    車輛」時應開啟警示燈等情，有內政部警政署國道公路警察
    局92年10月31日公局交字第0920021358號函附卷可稽，是依
    據上開「警察機關舉發交通違規應注意事項」三、(二)僅規定
    「在攔檢違規車輛」或「夜間實施定點交通稽查」巡邏車應
    開啟警示燈，本件係屬巡邏車停駐於高速公路避車彎內執勤
    ，依據上開函釋說明非屬「夜間實施定點交通稽查」，無開
    啟警示燈之必要，僅須於「攔檢違規車輛」方須開啟警示燈
    。依據證人蘇皇机於本院調查時所結稱：「‧‧‧異議人被
    我們鎖定當時離我們手提雷射槍的距離，我們即開警示燈，
    根據我們上級規定我們執勤時只要開大燈就可以，但是攔停
    超速車輛時就要開警示燈，當時異議人行駛在內側車道突然
    減速我們就指引異議人到路肩來。」等語（參上開訊問筆錄
    ）。足認舉發警員蘇皇机確係依據上開函釋規定予以執勤，
    並無不當之處。
  (四)至於異議人於上開時地有超速之違規情事，除經異議人自承
    外，並且本件所用之雷達測速器，均經原廠檢驗合格始得出
    廠，當雷射槍測速器十字線瞄準來車車頭，如該車輛行駛超
    速時，雷射槍測速器即予鎖定並顯示與施測者之距離，而雷
    射槍測速器係利用紅外線單點測速，不受其他車輛干擾，故
    其測速結果應可採信，又該雷射槍測速器經台灣光學有限公
    司於中華民國94年5 月25日進行校正檢查，該經檢驗校正之
    儀器可正常操作使用，有前述內政部警政署國道公路警察局
    第四警察隊函及員警蘇皇机庭呈台灣光學有限公司檢驗報告
    書及雷射槍測速器證明書各1 紙附卷可考，是該雷達測速器
    之準確性，亦應無疑義，附此敘明。益證異議人確有超速而
    不遵管制之違規情事甚明。
  (五)綜上所述，異議人於上開時、地，駕駛前述自小客車，行經
    最高速限100公里之國道1 號高速公路北上273公里處時，其
    行車速度為123 公里，有超速而不遵管制規定之違規駕駛行
    為，且有駕駛車輛未隨身攜帶駕駛執照之違規事實既可認定
    ，原處分機關據此並引用上開道路交通管理處罰條例第25條
    第3 款、第33條及第63條第1項第1款等規定，裁處異議人罰
    鍰3,300元，並記違規點數1點，於法即無不當，本件異議無
    理由，應予駁回。
四、據上論斷，應依道路交通案件處理辦法第19條，裁定如主文
    。
中　　華　　民　　國　　94　　年　　10　　月　　24　　日
                    交通法庭  法  官  張維君
以上正本證明與原本無異。
如不服本裁定，應於收受送達後5日內向本院提出抗告狀（應附
繕本）。
　　　　　　　　　　　　　　　書記官  陳志德
中　　華　　民　　國　　94　　年　　10　　月　　24　　日
